臺灣板橋地方法院交通案件裁定　　　　　　　　　　九十一年度交聲字第四一六號
　　原處分機關　臺北市交通事件裁決所
　　異　議　人
　　即受處分人　乙○○
右異議人因違反道路交通管理處罰條例案件，不服臺北市交通事件裁決所民國九十一
年一月二十二日所為處分（案號：北市裁三字第裁二二－ＡＸＸ００八九七二號），
聲明異議，本院裁定如左：
    主  文
原處分撤銷。
乙○○不罰。
    理  由
一、異議意旨略以伊於民國九十年九月二十八日事發當時，因路面坑洞，伊騎乘機車
    摔倒，遭尾隨機車衝撞，致尾隨機車亦摔倒，當時對方騎士並未受傷，聲稱機車
    擦損，而要求伊賠償新臺幣一千元，伊因當時為受害人並非肇事者，乃加以拒絕
    ，並一同至派出所理論，並由派出所通知交通警察至現場並製作筆錄，並無肇事
    致人受傷未即採取救護而駛離之情況云云。到庭陳述意旨則謂：「（異議理由？
    ）下雨，有坑洞、小碎石，路滑，我滑倒，他由我後方輕輕擦撞，人沒有受傷，
    他車有擦傷要求我一○○○元，我不給，我不給他就要告我。我說叫警察來他說
    好，兩人都不叫警察，僵在那邊，車都沒有動，我說沒事要上班就走了，他要求
    一○○○元我不給，他由後面追過來剛好遇到紅綠燈拉我下來，後來兩人就到警
    察局去，先到派出所派出所通知交通警察我們就到現場。（機車？）一二五ＣＣ
    山葉，小輪子。」等語（見本院九十一年三月二十五日訊問筆錄）。
二、按汽車駕駛人，駕駛汽車肇事致人受傷或死亡，應即採取救護或其他必要措施，
    並向警察機關報告，不得駛離；違者吊扣其駕照三個月至六個月；逃逸者吊銷駕
    駛執照，固道路交通管理處罰條例第六十二條第一項所明定。異議人有於九十年
    九月二十八日十時五十分許，駕駛車號：ＡＳ０－一三六號重型機車，行經臺北
    市○○路○段、基隆路三段處，因肇事致人受傷未即採取救護或其他必要措施並
    向警察機關報告而駛離之違規事實，經警舉發，雖有臺北市政府警察局北市警交
    大字第ＡＸＸ００八九七二號舉發違反道路交通管理事件通知單影本可查，原處
    分機關因據上揭論罰，固非無見。
三、本院經查：
    (一)、所謂汽車駕駛人，駕駛汽車肇事致人受傷或死亡，應即採取救護或其他必要
        措施，並向警察機關報告，不得駛離等，係指汽車駕駛人因本身故意或過失
        之行為，肇致事端，他人受有傷害【或死亡】情事時，應採取必要之救護舉
        措，以顧及該受害者獲致及時救護，避免傷亡加重之本意，是若汽車駕駛人
        並無任何歸責事由【故意、過失】，僅係公有公共設施因設置或管理有所欠
        缺【國家賠償法第三條規定參照】，造成其本身無可避免之事故發生者，即
        與該條規範有所不同，換言之，並非一有交通事故有所受傷【或死亡】，不
        論情形如何之發生，一律受此交通管理行政之懲處，即有違法規範之目的。
    (二)、證人【即相對人】甲○○陳稱：「（肇事前行進方向、車道及肇事經過情形
        ？）當時我車沿基隆路三段由北向南直行第三車道靠左車道將至肇事處前，
        有部ＡＳ０－一三六重機沿同向行駛同車道在我車右前方，我車道路面上車
        道中間有個坑洞，設ＡＳ０－一三六重機，剛好行駛在坑洞前壓到坑洞，所
        以該重機先向右閃坑洞後突然再向左閃過來，其車身斜四十五度，幾乎停止
        ，我見狀即我車前車頭撞及ＡＳ０－一三六重機前車頭而肇事，肇事後，我
        問該重機，你要不要賠償我車損一千元整，該騎士說我車沒事及人也沒事，
        我說這不是你說的，我要請警察來處理，然後，我要打電話，但這裡沒電話
        ，我感覺該重機想要逃逸，所以我就記下其車號，之後，該重機真肇事逃逸
        ，我見狀即隨後追到羅斯福路口，見該ＡＳ０－一三六重機暫停中等紅燈，
        所以我上前將其車攔下。」等情（見臺北市政府警察局大安分局交通分隊九
        十年九月二十八日交通事故談話紀錄表所載）。
    (三)、異議人陳稱：「（肇事前行進方向、車道及肇事經過情形？）當時我車沿基
        隆路三段由北向南直行第三車道至肇事處，見我車道上前面有個坑洞，我見
        狀即踩剎車，但我車前車輪壓到坑洞致我車重心不穩，向左摔倒地時，有部
        ＡＷＳ－九六二重機沿同向行駛同車道在我車左後方（跟在我車左後方）其
        右前車頭撞及我車左後方不明部位後該ＡＷＳ－九六二重機也向左摔倒地而
        肇事，肇事後，我即看該重機騎士有沒有怎樣，並問他有無受傷，他說沒有
        ，後來，他說其ＡＷＳ－九六二重機有損壞，並向我要一千元整車損修理費
        ，但我不給他，我看該騎士沒怎樣，並在現場走來走去，我看他沒事，所以
        我就騎機車繼續往南行駛離開到基隆路、羅斯福路口遇紅燈，我車停車等紅
        燈（暫停），時間約十秒，該ＡＷＳ－九六二重機從後面衝過來，並把我抓
        下來，還說我肇事逃逸，但我並沒有肇事逃逸。」（見同上談話紀錄表）等
        情。
    (四)、又參以臺北市政府警察局交通警察大隊受理交通違規事件調查表之記載以：
        「本案依據肇事現場相關資料，張君駕駛ＡＳ０－一三六重機車沿基隆路由
        北向南行駛外線道撞及坑洞滑倒後，再被同車道行駛之對造ＡＷＳ－九六二
        重機車撞及致人受傷，申訴人係涉嫌未注意車前狀況、肇事致人受傷未即採
        取救護措施或其他必要措施並報警處理而駛離，本大隊爰依據『道路交通管
        理處罰條例』第六十二條第一項定製單舉發。」等情。
    (五)、參諸上情，該坑洞寬○‧八公尺，長一‧二公尺【見交通事故調查報告表暨
        事故分析研判表之記載】，對照異議人、相對人陳述，以及前述報告表肇事
        經過摘要觀之，本件顯係道路坑洞造成異議人騎乘機車滑倒，同方向後方機
        車未注意前車行進，隨而撞擊異議人騎乘機車，是其究應如何遽以歸責於異
        議人，明顯有疑，原舉發機關則以未注意車前狀況，實已極度擴張車前注意
        義務規定之本意，因此，道路交通安全規則已有該第九十四條第三項之規定
        即屬已足？其餘則屬贅文！原處分機關未見詳究，亦以此對異議人為裁罰，
        顯有違失，據上，本件異議為有理由，原處分無可維持，應予撤銷，又異議
        人並無前揭肇事後逃逸情事，應由本院另為異議人不罰之諭知。
據上論斷，應依道路交通案件處理辦法第二十條，裁定如主文。
中      華      民      國    九  十  一    年    四    月    十  五    日
                                  臺灣板橋地方法院交通法庭
                                        法  官  黎錦福
右正本證明與原本無異。
如不服本裁定，應於裁定送達後五日內向本院提出抗告狀。
                                        書記官  戴尚榮
中      華      民      國    九  十  一    年    四    月    十  八    日
